臺灣臺南地方法院民事裁定
110年度抗字第123號
抗  告  人  郭豐榮  

相  對  人  王宥騰  

上列當事人間聲請本票裁定強制執行事件，抗告人對於本院民國
110年8月18日110年度司票字第2217號裁定不服，提起抗告，本
院裁定如下：
    主  文
原裁定廢棄。
上開廢棄部分，相對人所簽發如附表所示之本票壹紙，內載憑票
交付抗告人新臺幣陸拾萬元，及自如附表所示之利息起算日起至
清償日止，按週年利率百分之六計算之利息，得為強制執行。
聲請程序費用新臺幣壹仟元及抗告程序費用新臺幣壹仟元由相對
人負擔。
    理  由
一、抗告意旨略以：抗告人持有相對人所簽發如附表所示之本票
    1紙（下稱系爭本票），其於民國110年5月12日以通訊軟體L
    INE傳送訊息告知相對人及其配偶即第三人雷瓊，系爭本票
    將於同年月23日到期，及詢問還款事宜。雷瓊於同年月13日
    回覆，相對人屆期無法給付票款，其同意做債權確認。又相
    對人將其債務委託雷瓊協助處理，抗告人於同年6月14日向
    雷瓊表示，其將依法律途徑處理本件債務，雷瓊回覆了解，
    並同意將本票裁定送達系爭本票記載之地址。抗告人於系爭
    本票之到期日前後均有通知相對人及雷瓊，應合於票據法規
    定；且抗告人於同年7月28日收受原審命其提供證據釋明系
    爭本票有得於到期日前提示之情事，其已於同年8月2日提出
    LINE對話紀錄。詎本院同年8月18日110年度司票字第2217號
    裁定（下稱原裁定）竟以抗告人未提出證據釋明系爭本票有
    得於到期日前提示之情事為由，而駁回抗告人之聲請，實有
    違誤，爰依法提起抗告等語。
二、按執票人向本票發票人行使追索權時，得聲請法院裁定後強
    制執行，票據法第123條定有明文。次按抗告，除本法另有
    規定外，準用民事訴訟法關於抗告程序之規定，非訟事件法
    第46條亦有明文。又抗告依民事訴訟法第495條之1第1項準
    用同法第447條之規定，當事人不得提出新攻擊或防禦方法
    ，其乃為避免及改正當事人輕忽第一審程序，惟若一律不准
    當事人提出新攻擊或防禦方法，對當事人權益之保障欠週，
    而於但書規定例外得提出新攻擊或防禦方法之情形（最高法
    院96年度台抗字第250號裁定參照）。是依民事訴訟法第495
    條之1第1項準用同法第447條第1項第6款規定，若不許抗告
    人提出新攻擊或防禦方法，有顯失公平之情形，則抗告人得
    於抗告程序提出新攻擊或防禦方法。
三、經查：
　㈠抗告人於原審主張，其執有相對人所簽發並免除作成拒絕證
    書之系爭本票，詎其於110年5月12日為付款之提示，卻未獲
    付款，乃聲請裁定准予強制執行等情，業據抗告人提出與其
    主張相符之本票1紙、LINE對話紀錄等件為證（見原審卷第1
    1、27頁）。而形式上審查系爭本票，其有表明本票之文字
    ，票面金額為新臺幣（下同）60萬元，受款人為郭豐榮，有
    記載無條件擔任兌付，發票地為臺南市○○區○○路000號4樓之
    1，發票日期為108年12月22日，到期日為110年5月23日，符
    合票據法第120條第1項第1款至第6款、第8款所規定本票之
    應記載事項。又系爭本票未記載付款地，惟其已記載「臺南
    市○○區○○路000號4樓之1」為發票地，依票據法第120條第5
    項規定，應以該發票地為付款地。從而，系爭本票合於票據
    法第120條所規定之要件，屬有效之本票。再者，本票為完
    全而絕對之有價證券，具無因性、提示性及繳回性，且該權
    利之行使與本票之占有，有不可分離之關係，系爭本票載明
    受款人為郭豐榮（即抗告人），其已提出系爭本票原本證明
    其權利，則抗告人主張其為系爭本票之執票人，應可採信。
　㈡原裁定固以系爭本票已明確記載到期日為110年5月23日，抗
    告人表明系爭本票提示日為同年月12日，然其未提出任何證
    據釋明本件有得於到期日前提示之情事，依票據法第85條、
    第95條及第124條規定，抗告人自不得對相對人行使追索權
    ，而駁回抗告人之聲請。惟查：
　⒈本票既載明免除作成拒絕證書，則執票人聲請裁定准予強制
    執行時，自毋庸提出已為付款提示之證據；且本票執票人依
    票據法第123條規定向本票發票人行使追索權，聲請法院裁
    定准予強制執行，係屬非訟事件，對於此項聲請所為裁定，
    僅依非訟事件程序，就本票形式上之要件是否具備予以審查
    為已足；苟發票人抗辯執票人未為提示，依票據法第124條
    準用同法第95條但書之規定，應由其負舉證之責（最高法院
    84年度台抗字第22號裁定要旨參照）。又本票發票人因死亡
    、逃避或其他原因無從為付款提示時，依票據法第124條準
    用同法第85條第2項第2款規定，例外准許執票人於到期日前
    亦得行使追索權。
  ⒉抗告人主張前揭已於系爭本票到期日前後向相對人提示之事
    實，有其提出之LINE對話紀錄在卷可參（見本院卷第27頁）
    ，堪信為真。上開LINE對話紀錄，雖係抗告人於本件抗告程
    序，就系爭本票提示日為110年5月12日所提出之新證據。然
    抗告人所提出之系爭本票已具備本票有效要件，已如上述，
    抗告人聲請裁定准予強制執行，屬非訟事件，如僅因抗告人
    未提出證據釋明提示日期，而不給予其補正之機會，致抗告
    人須另行花費時間、金錢再次向本院聲請裁定准予強制執行
    ，實與非訟程序所欲追求迅速、經濟之程序利益目的並不相
    合，且顯然有失公平，應認抗告人得於本件抗告程序補正證
    據資料。抗告人既已於本件抗告程序提出上開LINE訊息，堪
    認其就相對人有逃避或其他原因無從為付款提示之情形，抗
    告人得於到期日前行使追索權，已為釋明。
  ⒊況系爭本票有免除作成拒絕證書之記載，揆諸前揭說明，抗
    告人於原審聲請本票裁定准予強制執行時，本毋庸提出已為
    付款提示之證據。抗告人既已表明其於110年5月12日向相對
    人提示系爭本票請求付款（見原審卷第9、27頁），形式上
    可認已合法行使票據權利，是抗告人對相對人行使追索權，
    聲請本院裁定准予強執行，應屬有據。至於抗告人之提示方
    式是否不符合票據法關於本票提示之相關規定，應係於相對
    人就此有所爭執時，方由相對人負舉證責任。原審於相對人
    就上開提示方式未有爭執之情形下，即以抗告人未為合於票
    據法之付款提示為由，駁回抗告人之聲請，尚有未恰。　
四、綜上所述，抗告人所提出之系爭本票已具備本票有效要件，
    其依票據法第123條規定，聲請裁定准予系爭本票之強制執
    行，本於法有據，且其於本件抗告程序提出上開LINE對話紀
    錄，釋明其得於系爭本票到期日前行使追索權，抗告意旨求
    為廢棄原裁定，為有理由，應由本院廢棄原裁定，並更為裁
    定如主文第2項所示。
五、末按非訟事件程序費用之負擔，有相對人者，準用民事訴訟
    法有關訴訟費用之規定；依法應由關係人負擔費用者，法院
    裁定命關係人負擔時，應一併確定其數額；訴訟費用，由敗
    訴之當事人負擔，非訟事件法第21條第2項、第24條第1項及
    民事訴訟法第78條分別定有明文。本件除抗告人所繳納聲請
    程序費用1,000元及抗告程序費用1,000元外，兩造並無其他
    費用之支出，爰依職權確定上開程序費用由相對人負擔。 
六、據上論結，本件抗告為有理由，依非訟事件法第46條、第21
    條第2項、第24條第1項，民事訴訟法第492條前段、第78條
    、第95條，裁定如主文。 
中　　華　　民　　國　　110 　年　　9 　　月　　30　　日
                  民事第一庭　法  官　陳尹捷以上正本證明與原本無異。本裁定除以適用法規顯有錯誤為理由外，不得再為抗告。如提起再抗告，應於裁定正本送達後10日內委任律師為代理人向本院提出再抗告狀及委任狀，並繳納再抗告費新臺幣1,000元。
中　　華　　民　　國　　110 　年　　9 　　月　　30　　日
                              書記官　曾美滋
附表：
發　票　日 票面金額 提　示　日 到　期　日 (利息起算日) 票據號碼 108年12月22日 60萬元 110年5月12日 110年5月23日 WG0000000